【裁判字號】    98,事聲,29
【裁判日期】    980623
【裁判案由】    清償債務
【裁判全文】
臺灣臺南地方法院民事裁定              98年度事聲字第29號
異  議  人  丙○○
異  議  人  癸○○
上  一  人
法定代理人  子○○
            丁○○
異  議  人  黃○○
相  對  人  亥○○
                      樓（現於臺灣臺南看守所羈押中）
            宇○○
            丑○○
            Ｂ○○
                      之7
            申○○
            午○○
            辛○○○○○○
            戊○○
            地○○
            寅○○
                      號6樓
            Ａ○○
            天○○
            乙○○○○○○
            巳○○
            辰○○
            戌○○
            卯○○
            宙○○
                      （現於臺灣臺南看守所羈押中）
            庚○○
            玄○○
            Ｆ○○
            己○○
            甲○○
            壬○
            酉○○
            Ｃ○○
            Ｅ○○
            Ｄ○○
            未○○
上列當事人間因聲請核發支付命令事件，異議人不服中華民國98
年4月28日本院司法事務官98年度司促字第4942號裁定之駁回處
分，聲明異議，本院裁定如下：
    主  文
異議駁回。
程序費用由異議人負擔。
    理  由
一、按當事人對於司法事務官處理事件所為之終局處分，得於處
    分送達後十日之不變期間內，以書狀向司法事務官提出異議
    。司法事務官認前項異議有理由時，應另為適當之處分；認
    異議為無理由者，應送請法院裁定之。法院認第1項之異議
    為有理由時，應為適當之裁定；認異議為無理由者，應以裁
    定駁回之。民事訴訟法第240條之4第1、2、3項定有明文。
    查本件聲明異議人就本院司法事務官於民國98年4月28日以
    98年度司促字第4942號裁定駁回其聲請支付命令之終局處分
    （依民事訴訟法第240條之2第1項、第513條第1項規定以「
    裁定」名稱為之），聲明不服提起異議，是本院依法自應就
    本院司法事務官所為之裁定，審究聲明異議人之異議有無理
    由，先予敘明。次按支付命令之聲請，專屬債務人為被告時
    ，依第1條、第2條、第6條或第20條規定有管轄權之法院管
    轄，民事訴訟法第510條定有明文。又訴訟，由被告住所地
    之法院管轄。被告住所地之法院不能行使職權者，由其居所
    地之法院管轄，復為同法第1條第1項前段所明定。另按支付
    命令之聲請，不合於第508條至第511條之規定，或依聲請之
    意旨認債權人之請求為無理由者，法院應以裁定駁回之，民
    事訴訟法第513條第1項亦有明文規定。準此，若法院對支付
    命令之聲請認為無管轄權者，自應以裁定駁回其聲請。
二、本件異議意旨略以：債務人亥○○、宇○○、丑○○、Ｂ○
    ○、申○○、午○○、辛○○○○○○、戊○○、地○○、
    寅○○、Ａ○○、天○○、乙○○○○○○、巳○○、辰○
    ○、戌○○、卯○○、宙○○、庚○○、玄○○、Ｆ○○、
    己○○、甲○○、壬○、酉○○、Ｃ○○、Ｅ○○、Ｄ○○
    、未○○等29人對於債權人各負全部給付之責任，屬連帶債
    務，而債務人為多數時，其住所如不在同一法院管轄區域內
    ，各該住所地之法院俱有管轄權，得擇一有管轄權之法院聲
    請。鈞院就本件應有管轄權，債權人向非訟中心聲明核發支
    付命令應屬無誤，卻遭鈞院非訟中心以無管轄權為由駁回聲
    請，故提出異議，請求廢棄原裁定等語。
三、異議人雖主張相對人中有1人住所係在臺南境內，依民事訴
    訟法之規定，債務人為多數時，其住所如不在同一法院管轄
    區域內，各該住所地之法院俱有管轄權，故其得向本院聲請
    發支付命令云云。惟查，本件29位相對人均未設籍於臺南境
    內，渠等住所地均非屬本院轄區，有戶籍謄本在卷可參，是
    異議人主張相對人中有1人住所係在臺南境內云云，已與卷
    附戶籍謄本呈現之客觀狀況不符。而異議狀中，僅就相對人
    戌○○部分記載其居所係在臺南市安平區○○○街36號2樓
    ，其餘28位相對人部分均記載住於其他縣市境內，僅憑異議
    狀上揭記載，實無從認定相對人戌○○確有以臺南市安平區
    ○○○街36號2樓為其居所之事實，縱令異議人主張相對人
    戌○○之居所係在前述地址乙節屬實，異議人亦應釋明相對
    人戌○○住所地之法院有何不能行使職權之事由，惟異議人
    對此並未為任何釋明，自無從主張由居所地之法院管轄。況
    且，民事訴訟法第20條前段係規定：「共同訴訟之被告數人
    ，其住所不在一法院管轄區域內者，各該住所在地之法院俱
    有管轄權。」，仍係以「住所地」為認定有無管轄權之依據
    ，本件29位相對人之住所地既均非屬本院轄區，自無民事訴
    訟法第20條前段之適用餘地。異議人向本院提出支付命令之
    聲請，顯係違反專屬管轄之規定，是本院司法事務官以本院
    並無管轄權、違背專屬管轄為由駁回其聲請，並無違誤，異
    議意旨空言指摘原處分不當，求予廢棄云云，為無理由，應
    予駁回。
四、依民事訴訟法第240條之4第3項後段、第95條、第78條，裁
    定如主文。
中    華    民    國    98    年    6     月    23    日
                  民事第一庭  法  官  張婷妮
以上正本係照原本作成。
本裁定不得聲明不服。
中    華    民    國    98    年    6     月    23    日
                              書記官  楊建新


司法院資訊處製作；財團法人民間司法改革基金會備份。
